【裁判字號】    92,聲,1728
【裁判日期】    921229
【裁判案由】    返還提存物
【裁判全文】
臺灣臺中地方法院民事裁定  九十二年聲字第一七二八號
    聲  請  人  中國國際商業銀行股份有限公司南台中分公司
    法定代理人  王淑珍
    代  理  人  劉淑女
    相  對  人  甲○○
右聲請人聲請返還擔保金事件，本院裁定如左：
    主      文
聲請駁回。
聲請程序費用由聲請人負擔。
    理      由
一、本件聲請人聲請返還本院九十年度存字第二四五一號提存事件之擔保金新台幣（
    下同）五十萬元。其陳述略稱：聲請人與相對人間因請求清償債務事件，前遵鈞
    院九十年度裁全卯字第五三五一號民事裁定提存五十萬元而聲請對相對人之財產
    為假扣押在案。茲因該假扣押執行之標的物經拍賣後，聲請人受分配三萬五千三
    百四十六元而終結本件執行，而聲請人乃以台中大全街郵局第六七四號存證信函
    定二十日以上期間催告受擔保利益人即相對人行使權利，惟因相對人遷移不明而
    無法送達，聲請人並向台灣屏東地方法院（下稱屏東地院）就該存證信函聲請公
    示送達，且經屏東地院以九十二年度聲字第二一九號民事裁定准予公示送達，聲
    請人已於九十二年七月二十五日將公示送達裁定公告刊登於民眾日報，相對人迄
    未行使權利，嗣後聲請人並向本院聲請裁定返還提存物，惟本院以屏東地院之公
    示送達裁定並不合法為由，以本院九十二年度聲字第一一二二號駁回聲請人之聲
    請。而依相對人之最新戶籍謄本，其上載明相對人已於八十八年五月二十六日出
    境，並遷出原戶籍地已滯留國外而成幽靈戶口，且屏東地院之公示送達裁定亦不
    合法，為此依民事訴訟法第一百零四條第一項第三款後段之規定，請求本院依供
    擔保人之聲請通知受擔保利益人即相對人於一定期間內行使權利並向法院為行使
    之證明，並准予公示送達，倘相對人屆期並未依法行使權利，並請裁定准予發還
    提存金等語。並提出假扣押裁定、提存書、本院民事執行處併入執行函、囑託塗
    銷查封及抵押權登記函、強制執行分配表、存證信函、退件信封、屏東地院准予
    公示送達裁定、公示送達公告、登報內容、本院九十二年度聲字第一一二二號裁
    定各一份（以上均影本）及相對人最新戶籍謄本一份為證。
二、按訴訟終結後，供擔保人證明已定二十日以上之期間，催告受擔保利益人行使權
    利而未行使，或法院依供擔保人之聲請，通知受擔保利益人於一定期間內行使權
    利並向法院為行使權利之證明而未證明者，法院應依供擔保人之聲請，以裁定命
    返還其提存物或保證書。民事訴訟法第一百零四條第一項第三款定有明文。另依
    同法第一百零六條，前開規定於其他依法令供訴訟上之擔保者準用之。準此，於
    受擔保利益人變更住居所而行方不明，或拒絕或迴避收受催告信函之情形者，供
    擔保人欲為前述催告及證明發生困難時，供擔保人自得聲請法院通知受擔保利益
    人於一定期間內行使權利並向法院為行使之證明。經查：
  (一)本件相對人已於八十八年五月二十六日自高雄出境，迄未入境，且其於出境時並
    無填載其國外地址；又相對人並於九十年六月十五日自其原戶籍地址即屏東縣恆
    春鎮○○里○鄰○○路二二四號遷出，迄未辦理遷入國內任何地址之登記等節，
    此有外交部領事事務局九十二年十二月二日領一字第○九二五二四四七六七○號
    函暨所附普通護照申請書影本、內政部警政署入出境管理局九十二年十二月二日
    領一字第○九二一○三五三六六○號函暨所附出入境紀錄及相對人最新戶籍謄本
    各一份附卷可稽。可見相對人目前並不在國內，且其在國外之住居所亦不明。
  (二)按表意人非因自己之過失，不知相對人之姓名、居所者，得依民事訴訟法公示送
    達之規定，以公示送達為意思表示之通知。再按於外國為送達者，應囑託該國管
    轄機關或駐在該國之中華民國使領館或其他機構、團體為之。不能依前項規定為
    囑託送達者，得將應送達之文書交郵務機構以雙掛號發送，以為送達，並將掛號
    回執附卷。復按對於當事人於外國為送達，不能依第一百四十五條之規定辦理，
    或預知雖依該條規定辦理而無效者，受訴法院得依聲請，准為公示送達。又按公
    示送達，自將公告或通知書黏貼公告處之日起，其登載公報或新聞紙者，自最後
    登載之日起，經二十日發生效力；就應於外國為送達而為公示送達者，經六十日
    發生效力。民法第九十七條、民事訴訟法第一百四十五條、第一百四十九條第一
    項第三款、第一百五十二條前段分別定有明文。
  (三)而上開屏東地院九十二年度聲字第二一九號裁定，其理由係以相對人現未居住在
    其戶籍地即屏東縣恆春鎮○○里○鄰○○路二二四號為由而准將聲請人上開存證
    信函所示意思通知為公示送達，雖其理由不盡正確，然相對人目前既已不在國內
    ，且其在國外之住居所亦不明，揆諸前揭說明，該裁定准予公示送達之結論難謂
    有何違法之處，是應認該准予公示送達之裁定係合法有效。故而，聲請人對相對
    人為催告及及證明即無發生困難之情形，則聲請人依民事訴訟法第一百零四條第
    一項第三款後段之規定，請求本院依其聲請通知相對人於一定期間內行使權利並
    向法院為行使之證明，並准予公示送達，依法自無此必要，難以准許。
  (四)惟聲請人係將該准予公示送達之裁定及附件登載於民眾日報之國內版，並未依法
    將之登載於海外版，尚不生公示送達之效力，故聲請人顯仍未合法催告相對人行
    使權利。
  (五)此外，聲請人亦未主張及證明本件已符合民事訴訟法第一百零四條第一項第一、
    二款之要件，綜上所述，聲請人之聲請尚不合返還擔保金之要件，本件聲請人之
    聲請，應予駁回。
三、依民事訴訟法第九十五條、第七十八條裁定如主文。
中      華      民      國    九十二    年     十二     月    二十九    日
                                    臺灣臺中地方法院民事第四庭
~B法      官  許秀芬
右為正本係照原本作成
如不服本裁定應於送達後十日內向本院提出抗告狀，並繳納抗告費新臺幣一千元。
中      華      民      國    九十二    年     十二     月    二十九    日
~B法院書記官


司法院資訊處製作；財團法人民間司法改革基金會備份。
